【裁判字號】    90,訴緝,160
【裁判日期】    901205
【裁判案由】    偽造文書等
【裁判全文】
臺灣臺北地方法院刑事判決                          九十年度訴緝字第一六０號
    公  訴  人  臺灣臺北地方法院檢察署檢察官
    被      告  甲○○
右列被告因偽造文書等案件，經檢察官提起公訴（八十九年度偵字第八一八號）及移
送併案審理（台灣花蓮地方法院檢察署八十九年度偵字第三０八五號、台灣屏東地方
法院檢察署八十九年度偵字第六四一一號、台灣台北地方法院檢察署八十九年度偵緝
字第一０六０號、九十年度偵字第三０二五號），本院判決如左：
    主      文
甲○○在公眾得出入之場所賭博財物，處罰金參仟元；如易服勞役，以參佰元折算壹
日。扣案之賭具撲克牌貳副及賭資新台幣壹仟捌佰柒拾肆元均沒收。又行使偽造私文
書，足以生損害於公眾及他人，累犯，處有期徒刑陸月；如易科罰金，以參佰元折算
壹日。如附表所示偽造之「徐來發」署押及指印均沒收。
    事      實
一、甲○○有多次竊盜前科，於民國八十五年七月間，因犯恐嚇罪，經台灣士林地方
    法院判處有期徒刑一年三月確定，於八十六年五月三十日縮短刑期假釋出監，嗣
    因假釋期滿未經撤銷假釋其未執行之刑以已執行論而執行完畢（縮刑期滿日期為
    八十六年十一月六日）。於八十七年十一月間，又犯賭博罪，經台灣板橋地方法
    院判處罰金二千元確定，於八十八年十一月十五日罰金繳清執行完畢。
二、甲○○自八十八年七月二十一日二十一時三十分起，在台北市○○區○○路二段
    四九八巷二十三號一樓「火奴魯魯泡沫紅茶店」之公眾得出入之場所內，與丙○
    ○（另經台灣台北地方法院檢察署檢察官併由本院審理）、乙○○（業經本院於
    八十九年八月七日以八十九年度北簡字第一九九號判處罰金四千元確定），以撲
    克牌為賭具賭玩「接龍」（俗稱牌七），再依蓋牌點數大小區分大、中、小頭後
    ，以依序輸新台幣（下同）十元、洗牌、贏三十元之方式決定輸贏賭博財物。嗣
    於同年月日二十二時三十分許，為警在上址當場查獲，並扣得撲克牌二副及賭資
    一千八百七十四元。
三、甲○○於前述時、地因涉嫌賭博罪嫌為台北市政府警察局萬華分局青年路派出所
    警員查獲後，為求規避刑責，竟冒用「徐來發」之名義應訊（徐來發業經台灣台
    北地方法院檢察署檢察官以八十八年度偵字第一七三三０號為不起訴處分確定）
    ，並基於同一偽造署押之接續犯意，於附表所示之時間、地點，在附表所示之筆
    錄及文件上偽造「徐來發」之署押及指印，並於附表編號三所示之時、地在台北
    市政府警察局萬華分局逕行逮捕「通知」本人聯及親友聯收受人簽章欄上偽造「
    徐來發」之指印，表示收受該通知之用意證明，並持之交回台北市政府警察局萬
    華分局青年路派出所行使該偽造私文書，足以生損害於徐來發及刑事偵查、裁判
    之正確性。嗣台灣台北地方法院檢察署檢察官於八十八年八月二十三日開偵查庭
    調查，徐來發到該署應訊，始發現有冒名應訊之情事，台灣台北地方法院檢察署
    檢察官並指示台北市政府警察局萬華分局將警訊時所採「徐來發」指紋送請內政
    部警政署刑事警察局比對鑑定，發現該指紋與該局檔存之甲○○前科指紋相同，
    始查獲上情。
四、案經台灣台北地方法院檢察署檢察官自動檢舉偵查起訴。
    理      由
一、右揭事實，業據被告甲○○於本院審理中坦承不諱，核與同案被告丙○○、乙○
    ○供述情節相符，復經證人即火奴魯魯泡沫紅茶店老闆蔡明倫及現場目擊證人李
    立彩證述在卷，又經證人即現場查獲之台北市政府警察局萬華分局青年路派出所
    警員陳偉傑證述歷歷，又有內政部警政署刑事警察局八十八年十月十六日（八八
    ）刑紋字第一０一九二八號函附八十八年十月十三日局紋字第九七八號鑑定書一
    份在卷足稽及扣案之賭具撲克牌二副、賭資一千八百七十四元可佐，末經本院調
    閱台灣台北地方法院檢察署八十九年度罰執字第二七二０號執行卷宗審認無訛，
    是被告之自白顯與事實相符，本件事證明確，被告犯行堪以認定，應予依法論科
    。
二、被告甲○○為隱匿身分、規避刑責，而於附表所示之筆錄及文件上偽造「徐來發
    」之署押及指印，使偵審人員誤信其為徐來發而進行訴追；復在附表編號三所示
    之時、地偽造徐來發之指印於台北市政府警察局萬華分局逕行逮捕「通知」本人
    聯及親友聯上，表示已收受上開二通知之意，並持之交回台北市政府警察局萬華
    分局青年路派出所，因被告於前開二通知書上偽造指印，依習慣即用以表示收受
    該通知之意思，有收據之性質，自屬刑法第二百二十條第一項以文書論之文書，
    其進而持交警察，已本於該文書之內容而有所主張，對台北市政府警察局萬華分
    局青年路派出所為一定意思內容之表示而行使該偽造私文書，足以生損害於徐來
    發及影響刑事偵查、裁判之正確行使。又刑法第二百十七條所稱之「偽造署押」
    ，係指行為人冒用本人名義在文件上簽名或為民法第三條第三項所稱指印之類似
    簽名之行為者而言（最高法院四十年台非字第二十號及八十年台非字第二七七號
    判決可資參照）。核被告甲○○所為係犯刑法第二百六十六條第一項前段之在公
    眾得出入之場所賭博罪及同法第二百十六條、第二百十條之行使偽造私文書罪。
    被告先後多次冒用徐來發名義在如附表所示之筆錄及文件上偽造署押及指印之犯
    行，係利用同一機會，就同一犯罪構成事實，本單一犯意接續進行，以實現一犯
    罪構成要件之單一行為，為接續犯，原應論以偽造署押罪，惟因被告於前揭台北
    市政府警察局萬華分局逕行逮捕「通知」本人聯及親友聯上偽造指印之行為係偽
    造私文書之部分行為，被告偽造私文書後復進而行使，其偽造私文書之低度行為
    為行使偽造私文書之高度行為所吸收，爰均不另論罰。所犯上開賭博罪及行使偽
    造私文書罪，犯意各別，罪名有異，構成要件不同，應予分論併罰。查被告於八
    十五年七月間，因犯恐嚇罪，經台灣士林地方法院判處有期徒刑一年三月確定，
    於八十六年五月三十日縮短刑期假釋出監，嗣因假釋期滿未經撤銷假釋其未執行
    之刑以已執行論而執行完畢（縮刑期滿日期為八十六年十一月六日），此有台灣
    高等法院檢察署刑案紀錄簡覆表一份在卷可稽，其前受有期徒刑之執行完畢後，
    於五年以內再犯本件有期徒刑以上之罪（偽造文書部分），為累犯，就偽造文書
    罪部分，應依刑法第四十七條之規定，加重其刑。爰審酌被告為求規避刑責竟冒
    他人之名義應訊，欲入人罪，所生危害非輕，及其素行、犯罪動機、手段、生活
    狀況、智識程度暨犯罪後之態度等一切情狀，量處如主文所示之刑，並審酌被告
    犯罪後，刑法第四十一條業於九十年一月四日修正，同年月十日公布施行，並於
    同年月十二日生效，該條第一項修正為：「犯最重本刑為五年以下有期徒刑以下
    之刑之罪，而受六個月以下有期徒刑或拘役之宣告，因身體、教育、職業、家庭
    之關係或其他正當事由，執行顯有困難者，得以一元以上三元以下折算一日，易
    科罰金。」，是被告犯罪後法律已有變更，依刑法第二條第一項前段之規定，應
    適用修正後之規定等情，就被告所犯偽造文書罪部分依上述規定諭知易科罰金之
    折算標準，就賭博罪部分則諭知易服勞役之折算標準，以示懲儆。
三、至扣案之賭具撲克牌二副及賭資一千八百七十四元，為當場賭博之器具與在賭檯
    處之財物，應依刑法第二百六十六條第二項之規定，不問屬於犯人與否，宣告沒
    收之。而被告偽造如附表所示之署押及指印，則依刑法第二百十九條之規定，不
    問屬於犯人與否，宣告沒收之。
四、（一）至台灣花蓮地方法院檢察署八十九年度偵字第三０八五號移送併案審理之
          移送意旨略以：被告甲○○意圖為自己不法之所有，於八十八年六月二十
          八日上午七時許，在台北縣三重市○○○路三一五巷十六弄十號前，竊取
          被害人許明堂所有之汽車牌照號碼為ＨＶ－三一六七號之自小客車一部，
          得手後將原汽車牌照拆下，以偽造被害人徐來發所有之ＨＱ－七二二０號
          同型車汽車牌照兩面懸掛於該車，且偽造被害人徐來發所有之ＨＱ－七二
          二０號汽車行車執照、汽車新領牌照登記書等證件，復於八十八年七月十
          九日十四時，將該竊得之汽車以懸掛偽造之汽車牌照及持偽造相關證件，
          向不知情之被害人張祖清開設於花蓮縣花蓮市○○街二一六巷五號世祥當
          鋪典當五十萬元得逞，嗣於八十八年八月二十七日晚上，被害人張祖清將
          該車停於花蓮縣花蓮市○○街二一六巷內，始為另一被害人徐來發發現該
          車之汽車牌照與渠所有之自小客車汽車牌照相同而向花蓮縣警察局花蓮分
          局報案，因而循線查獲上情，因認被告所犯此部分犯行，與前揭公訴人起
          訴之部分具有連續犯之裁判上一罪關係，因而移送併案審理云云。又台灣
          屏東地方法院檢察署八十九年度偵字第六四一一號移送併案審理之移送意
          旨略以：被告甲○○基於概括犯意，意圖為自己不法之所有，先於八十八
          年八月十三日十二時許，在新竹市科學園區○○路十一號旁，趁被害人黃
          建昌不備之際，竊取其所有汽車牌照號碼為Ｋ九－五一八八號（引擎號碼
          ＶＱ00000000號）灰色自小客車（價值五十萬元）一部，得手後
          將其車內高速公路回數票九十餘張（價值三千餘元）、ＣＤ音響一組（價
          值三千餘元）、太陽眼鏡一副（價值三千餘元）搜刮完畢後，再將汽車牌
          照拆下丟棄，懸掛偽造之ＹＸ－八一五三號汽車牌照，另於同月十七日二
          十三時許，再趁被害人江文祥不備之際竊取其所有汽車牌照號碼為Ｒ三－
          九八九八號（引擎號碼ＶＱ00000000號）綠色自小客車（價值五
          十萬元）一部，得手後將汽車牌照拆下丟棄，懸掛上偽造之Ｄ六－九六六
          三號汽車牌照後，分別持偽造之行車執照、車籍資料、身分證等證件駕懸
          掛偽造ＹＸ－八一五三號汽車牌照之贓車到屏東縣屏東市○○路八號富華
          當鋪典當，當得四十五萬元，另駕懸掛偽造Ｄ六－九六六三號汽車牌照之
          贓車至屏東縣屏東市○○路九十六號第一當鋪典當，當得四十萬元後逃逸
          ，案經屏東縣警察局刑警隊員警循線查獲，並扣得贓車兩部及偽造汽車牌
          照各兩面，因認被告所犯此部分竊盜及偽造文書之罪嫌，與前揭公訴人起
          訴部分具有連續犯之裁判上一罪關係，因而移送併案審理云云。再台灣台
          北地方法院檢察署八十九年度偵緝字第一０六０號移送併案審理意旨略以
          ：被告甲○○於八十八年八月十六日，將偽（變）造之Ｎ九－三二八０號
          汽車牌照懸掛在大慶科技資訊股份有限公司八十八年八月十三日上午十一
          時三十分在新竹市○區○○路九十九巷八號，失竊之汽車牌照ＬＸ－八八
          七八號自用小客車上，並持偽（變）造「劉華賢」身分證，冒充劉華賢本
          人，出示偽（變）造之行車執照、汽車新領牌照登記書、出廠證明資料、
          強制保險責任卡，至方介村所開設之「高屏當鋪」典當得款四十八萬元，
          因認被告所犯此部分偽造文書犯行與前揭公訴人起訴部分有連續犯之裁判
          上一罪關係，因而移送併案審理云云。而台灣台北地方法院檢察署九十年
          度偵字第三０二五號移送併案審理意旨則以：被告甲○○基於意圖為自己
          不法所有等犯意，於八十八年八月二十一日竊取萬鴻祥所有汽車牌照號碼
          為Ｖ二－三六三三號之自小客車一部，並偽造江輝育所有身分證、Ｃ九－
          七一七五號汽車牌照二面、行車執照一張等，於同月二十日至高雄市○○
          ○路一一０號立盛當鋪典當四十萬元得逞，因認被告涉有刑法第二百十六
          條、第二百十條、第二百十二條、第三百二十條第一項、第三百三十九條
          第一項等罪嫌，而與前揭公訴人起訴之部分有連續犯之裁判上一罪關係，
          因而移送併案審理云云。
    （二）按所謂連續犯，須基於概括之犯意，連續數行為，均時間緊接，方法相同
          ，觸犯構成要件相同之罪名者，始足當之。經查被告於本案雖犯有刑法第
          二百十六條、第二百十條之行使偽造私文書罪，然前開移送併案審理各部
          分與本案公訴人起訴部分之犯罪態樣及方法均顯不相同，被告所為是否構
          成連續犯，已有可疑；而本院質之被告於典當前揭併案審理部分所載之車
          輛時，是否料及日後將遭警察查獲其涉嫌賭博罪嫌，其已供稱並未料及此
          情事，並供稱其於前揭論罪科刑之文件及筆錄上偽造「徐來發」署押及按
          捺指印之行為確係臨時起意（見本院九十年十一月二十一日審判筆錄）等
          語，是被告於本案所為之犯行，與前揭移送併案審理之犯罪事實，顯非基
          於概括之犯意而為之甚為灼然，揆之前揭說明，自無連續犯之關係甚明。
          再「刑法上之牽連犯，係指行為人意念中只欲犯某罪，而其實施犯罪之方
          法，或其實施犯罪之結果，觸犯行為人目的行為以外之其他罪名而言。牽
          連犯的數行為間，有無方法或結果行為與目的行為之牽連關係存在，並應
          參酌行為時客觀的事實以為決定，亦即在客觀上認其方法或結果行為，與
          犯罪之目的行為，有不可分離之直接密切關係，始克成立。」，此有最高
          法院八十七年度台上字第二０五四號判決可資參照，是本件併案審理之部
          分與前揭論罪科刑之賭博罪及偽造文書罪部分，在客觀上顯無任何不可分
          離之直接密切關係存在，自亦無方法目的原因結果牽連犯之裁判上一罪關
          係，且移送併案審理之各部分與前揭論罪科刑之部分亦顯非一行為，當非
          想像競合犯甚明，足見併案審理之各部分與本案前揭論罪科刑部分均無何
          實質上一罪或連續犯、牽連犯或想像競合犯之裁判上一罪關係，本院無從
          加以審理，自均應退回由檢察官另行偵查，附此敘明。
據上論斷，應依刑事訴訟法第二百九十九條第一項前段，刑法第二條第一項前段、第
二百六十六條第一項前段、第二項、第二百十六條、第二百十條、第四十七條、第四
十一條第一項前段、第四十二條第二項、第二百十九條，罰金罰鍰提高標準條例第一
條前段、第二條，判決如主文。
本案經檢察官王怡菁到庭執行職務。
中      華      民      國      九十    年      十二      月      五    日
                                    臺灣臺北地方法院刑事第四庭
                                        法  官  黃  紹  紘
右正本證明與原本無異。
如不服本判決，應於判決送達後十日內，向本院提出上訴狀。
                                        書記官  劉  新  怡
中      華    民      國      九十    年      十二      月      五    日
附錄本案論罪科刑法條全文：
刑法第二百十條
偽造、變造私文書，足以生損害於公眾或他人者，處五年以下有期徒刑。
刑法第二百十六條
行使第二百十條至第二百十五條之文書者，依偽造、變造文書或登載不實事項或使登
載不實事項之規定處斷。
刑法第二百六十六條
在公共場所或公眾得出入之場所賭博財物者，處一千元以下罰金。但以供人暫時娛樂
之物為賭者，不在此限。
當場賭博之器具與在賭檯或兌換籌碼處之財物，不問屬於犯人與否，沒收之。


司法院資訊處製作；財團法人民間司法改革基金會備份。
